【裁判字號】    95,交聲,572
【裁判日期】    950929
【裁判案由】    違反道路交通管理處罰條例聲明異議
【裁判全文】
臺灣臺北地方法院交通事件裁定         95年度交聲字第572號
原處分機關  臺北市交通事件裁決所
異  議  人
即受處分人  甲○○
上列異議人即受處分人因違反道路交通管理處罰條例案件，對於
臺北市交通事件裁決所中華民國九十四年四月四日所為之處分（
原處分案號：北市裁三字第裁22─ABY912130號），聲明異議，
本院裁定如下：
    主      文
異議駁回。
    理      由
一、按受處分人不服道路交通管理處罰條例第八條所定主管機關
    所為之處罰者，得於接到裁決書之翌日起二十日內，向管轄
    地方法院聲明異議；次按交通法庭認聲明異議不合法律上之
    程式，且其不合之程式係無從補正者，應以裁定駁回之，道
    路交通管理處罰條例第八十七條第一項第一款、道路交通案
    件處理辦法第十八條分別定有明文。
二、本件異議人即受處分人甲○○聲明異議意旨略以：伊於民國
    九十四年一月二十三日因酒精濃度超過標準騎乘機車遭查獲
    ，經法院以公共危險罪判處罰金銀元三萬元即新臺幣九萬元
    ，並已繳納完畢；而交通違規部分雖經舉發裁罰，惟九十五
    年二月六日施行之行政罰法已明示酒後駕車係「一罪不兩罰
    」，亦即同時有刑事處罰及行政罰鍰時，警察不能開單罰錢
    ，伊酒後駕車行為雖係於九十五年二月六日前所犯，惟目前
    交通罰鍰尚未執行，該一罪二罰之不合理作法現既已廢除，
    何須硬要執行，請體恤人民謀生餬口之痛苦，請求撤銷原處
    分等語。
三、經查：
  (一)受處分人前於九十四年一月二十二日下午七時三十分起至十
    時許，在臺北市○○區○○路與友人飲酒後，已達不能安全
    駕駛動力交通工具之程度，惟仍於翌日（二十三日）凌晨一
    時許騎乘車牌號碼DEZ─301號輕型機車上路，嗣於同日凌晨
    一時二十三分許，在臺北市○○路與松德路口為警攔檢查獲
    ，並測得其呼氣酒精濃度達每公升○．六五毫克，除經臺北
    市政府警察局信義分局交通分隊員警依違反道路交通管理處
    罰條理第三十五條第一項第一款規定舉發，而經原處分機關
    即臺北市交通事件裁決所於九十四年四月四日以北市裁三字
    第裁22─ABY912130號裁決書裁處罰鍰新臺幣五萬二千五百
    元（違規罰鍰尚未繳納）外，另其涉犯刑法第一百八十五條
    之三公共危險罪部分，亦經本院臺北簡易庭於九十四年三月
    二十三日以九十四年度北交簡字第五五五號判處罰金銀元三
    萬元，如易服勞役，以銀元三百元折算一日，而於同年四月
    十八日判決確定，受處分人並於同年五月二十四日繳交罰金
    執行完畢等情，有臺北市交通事件裁決所九十四年四月四日
    北市裁三字第裁22─ABY912130號裁決書、本院臺北簡易庭
    九十四年度北交簡字第五五五號刑事簡易判決、臺灣臺北地
    方法院檢察署罰金繳款收據、臺北市交通事件裁決所九十五
    年七月十七日北市裁三字第○九五四○○五五九○○號函及
    臺灣高等法院被告前案紀錄表等在卷可稽。是受處人因酒後
    駕車其呼氣酒精濃度超過標準，而分經行政裁罰及刑事處罰
    之事實，堪以認定。
  (二)惟查受處分人之前開交通違規案件，經原處分機關於九十四
    年四月十八日以寄存送達方式對受處分人臺北市大安區○○
    ○路○段一六一巷六號二樓住處合法送達後，受處分人未曾
    向原處分機關提出聲明異議等情，業據臺北市交通事件裁決
    所於九十五年七月十七日以北市裁三字第○九五四○○五五
    九○○號函覆本院在卷，詎受處分人未遵道路交通管理處罰
    條例第八十七條第一項第一款所定二十日之法定異議期間，
    遲至九十五年六月二十二日始又具狀向本院聲明異議，有其
    異議狀上本院收狀章戳可憑，顯已逾法定之二十日異議期間
    ，揆諸首揭規定，其異議顯然不合法律上之程式，且無從命
    補正，自非合法，應予駁回。至於九十四年二月五日公布、
    九十五年二月五日施行之行政罰法第二十六條第一項雖規定
    ：「一行為同時觸犯刑事法律及違反行政法上義務規定者，
    依刑事法律處罰之。但其行為應處以其他種類行政罰或得沒
    入之物而未經法院宣告沒收者，亦得裁處之」，考其立法目
    的，無非係認一行為同時觸犯刑事法律及違反行政法上義務
    規定時，由於刑罰與行政罰同屬對不法行為之制裁，而刑罰
    之懲罰作用較強，故依刑事法律處罰，即足資警惕時，實無
    一事二罰再處行政罰之必要，且刑事法律處罰，由法院依法
    定程序為之，較符合正當法律秩序，應予優先適用；惟依同
    法第四十五條第一項：「本法施行前違反行政法上義務之行
    為應受處罰而未經裁處，於本法施行後裁處者，除第十五條
    、第十六條、第十八條第二項、第二十條及第二十二條規定
    外，均適用之」之規定，顯見前開行政罰法第二十六條之規
    定僅限於違反行政法上義務之行為於該法施行後經行政機關
    裁處者，始有適用，若於行政罰法施行前即已裁處者，則無
    適用餘地。本件受處分人之違規行為既係於行政罰法修正施
    行前之九十四年一月二十三日所犯，並早經原處分機關於九
    十四年四月四日裁處在案，自無主張適用行政罰法第二十六
    條「一罪不二罰」原則之可能。受處分人聲明異議意旨以其
    交通違規罰款尚未繳交，前揭一罪不二罰之規定既已廢除，
    應無庸再予執行云云，依前揭說明，顯屬誤解而非可採。
四、綜上，本件異議已逾法定之二十日異議期間，其異議顯然不
    合法律上之程式，且無從命補正，自非合法，應予駁回。
據上論斷，應依道路交通案件處理辦法第十八條，裁定如主文。
中    華    民    國    95    年    9     月    29    日
                  交通法庭法  官  林庚棟
以上正本證明與原本無異。
如不服本裁定應於送達後五日內向本院提出抗告狀。
                          書記官  殷玉芬
中    華    民    國    95    年    10    月    3     日


司法院資訊處製作；財團法人民間司法改革基金會備份。
